【裁判字號】    98,再易,4
【裁判日期】    980609
【裁判案由】    確認本票債權不存在
【裁判全文】
臺灣桃園地方法院民事裁定               98年度再易字第4號
再 審 原告  百年開發營造有限公司
法定代理人  甲○○原名：楊淑.
再 審 被告  乙○○
上列當事人間確認本票債權不存在事件，再審原告對於本院民國
98年4 月7 日所為之97年度簡上字第175 號確定判決提起再審之
訴，本院裁定如下：
    主  文
再審之訴駁回。
再審訴訟費用由再審原告負擔。
    理  由
一、按再審之訴，應以訴狀表明下列各款事項，提出於管轄法院
    為之：(1)當事人及法定代理人；(2)聲明不服之判決及提起再
    審之訴之陳述；(3)應於如何程度廢棄原判決及就本案如何判
    決之聲明；(4)再審理由及關於再審理由並遵守不變期間之證
    據，民事訴訟法第501 條第1 項定有明文。又對確定判決提
    起再審之訴，應以有民事訴訟法第496 條第1 項各款之原因
    為限，此項原因亦即再審理由，必須於訴狀中表明之，否則
    其訴即屬不合法，毋庸命其補正，逕以裁定駁回之。又所謂
    表明再審理由，必須指明確定判決有如何合於法定再審事由
    之具體情事始為相當，倘僅泛言有何條款之再審事由，而無
    具體情事者，仍難謂已合法表明再審事由。既未合法表明再
    審事由，即為無再審之事由，性質上無庸命其補正（最高法
    院70年台再字第35號、61年度台再字第137 號判例要旨均可
    資參考）。
二、再審原告主張：發票日為民國96年10月9 日、到期日為同年
    11月10日、面額新台幣（下同）50萬元、受款人未載及免除
    作成拒絕證書之本票（下稱系爭本票）乃再審原告所簽發、
    交付予冬揚鋼材企業有限公司（下稱冬揚公司）作為購料資
    金及報酬預付之用，並非再審原告向再審被告借貸現金所簽
    發，且再審原告亦從未因簽發系爭本票而取得任何借款，兩
    造間顯無任何借貸關係，爰依法提起本件再審之訴。
三、經查，本件再審原告提起再審，未於訴狀表明有何民事訴訟
    法第496 條第1 項或第497 條之再審事由及原確定判決有何
    符合再審事由之具體情事，僅以前述核屬事實審即原二審判
    決認定事實、取捨證據之事由提起再審，依首揭說明，再審
    原告提起再審，僅此即難認為合法。
四、甚且，再審原告所稱其簽發系爭本票之原因1 節，經本院依
    職權調取本院97年度簡上字第175 號卷宗，可知原二審已就
    此爭點，斟酌全辯論意旨及調查證據之結果而為認定，即再
    審原告之所以簽發系爭本票，乃因再審原告前曾簽發發票日
    為96年9 月30日、面額50萬元、票號AA0000000 、受款人冬
    揚公司之支票乙紙（下稱系爭支票）予再審被告，經再審被
    告將之背書轉讓予訴外人姚秋燕，嗣系爭支票屆期，經訴外
    人姚秋燕提示退票，再審原告為索回系爭支票，乃由再審被
    告帶同至訴外人姚秋燕位於桃園縣南崁地區之某檳榔攤處，
    由再審原告再開立系爭本票交訴外人姚秋燕以換回系爭支票
    ，然系爭本票屆期經提示後，仍未獲付款，訴外人姚秋燕乃
    將系爭本票交付予再審被告等情，為兩造於原審98年1 月20
    日行準備程序時所不爭執，並有證人姚秋燕先後於原審97年
    12月23日行準備程序時及98年3 月17日行言詞辯論程序時之
    證述在卷，原確定判決即係據此調查證據之結果及斟酌全辯
    論意旨，認定系爭本票之開立，乃再審原告為索回為訴外人
    姚秋燕所執有之系爭支票而簽發予訴外人姚秋燕，即系爭本
    票之原因關係，乃再審原告以自己負擔本票票據債務為使其
    與姚秋燕間系爭支票債務受清償之方法，原審認再審原告不
    得以非屬其與訴外人姚秋燕間之上開事由（即再審原告與再
    審被告間債務糾葛）為系爭本票之原因抗辯而為再審原告敗
    訴之判決，認事用法，均無違誤。
五、綜上，再審原告除未敘明原確定判決究有民事訴訟法第496
    條第1 項何款之法定再審事由及符合該再審事由之具體情事
    外，復仍執前詞提起本件再審之訴，揆諸首揭法律規定及判
    例要旨說明，難認已合法表明再審事由，其再審之訴為不合
    法，應予駁回。
六、結論：本件再審之訴不合法，爰依民事訴訟法第502 條第1
    項，第95條，第78條，裁定如主文。
中    華    民    國    98    年     6   月    9      日
                  民事第二庭審判長法  官  郭琇玲
                                  法  官  蘇昭蓉
                                  法  官  尹  良
以上正本係照原本作成。
不得上訴。
中    華    民    國    98    年     6   月    9      日
                                  書記官  崔青菁


司法院資訊處製作；財團法人民間司法改革基金會備份。
